臺灣臺中地方法院臺中簡易庭小額民事判決
111年度中小字第3060號
原      告  賴玉德  
被      告  杜振志  
上列當事人間請求侵權行為損害賠償（交通）事件，經本院於民
國111年8月30日言詞辯論終結，判決如下：
    主    文
被告應給付原告新臺幣5,835元。
原告其餘之訴駁回。
訴訟費用新臺幣1,000元，其中新臺幣167元由被告負擔，餘由原
告負擔。
本判決原告勝訴部分得假執行。但被告如以新臺幣5,835元為原
告預供擔保得免為假執行。
    事 實 及 理 由
一、原告主張：被告於民國111年2月5日上午8時1分許，駕駛車
    牌號碼000-0000號自小貨車，行經臺中市北屯區東山路一段
    與祥順路二段路口時，因違反標線行駛，致撞及為原告所有
    並駕駛之車牌號碼00-0000號自用小客車（下稱系爭車輛）
    ，造成系爭車輛受損，被告自應負損害賠償之責。又系爭車
    輛經送修復後，支出修復費用新臺幣（下同）31,350元（工
    資3,000元、零件28,350元）及原告因本件車禍事故被警察
    開一張肇事逃逸之罰單支付3,000元，被告均應賠償，爰依
    民法侵權行為之法律關係提起本件訴訟等語。並聲明：被告
    應給付原告35,000元。
二、被告則以：雖伊在左轉車道直行，但當時車況明朗，應不致
    撞擊原告車輛，原告亦應有過失；又原告聲明其貨車車斗全
    毀，為何當下不停下車輛與本人一同報案釐清車禍，甚為可
    疑，懷疑原告可能有酒後駕車或其他事由肇事逃逸等語。並
    聲明：①原告之訴駁回。②如受不利判決願供擔保請准宣告免
    為假執行。
三、得心證之理由
  ㈠原告主張被告於上開時地與系爭車輛發生碰撞，造成系爭車
    輛受損之事實，業據其提出與其所述相符之調解不成立證明
    書、估價單為證，並經本院依職權向臺中市政府警察局第五
    分局調取道路交通事故調查卷宗（含道路交通事故現場圖、
    酒精測定紀錄表、道路交通事故談話紀錄表、道路交通事故
    調查報告表、初步分析研判表、道路交通事故補充資料表、
    現場照片、路口監視畫面光碟等資料）查核無訛，而被告對
    於有發生交通事故乙節，於本院言詞辯論期日時並未爭執，
    是原告主張其與被告有發生交通事故乙節，自堪信為真實。
　㈡按因故意或過失，不法侵害他人之權利者，負損害賠償責任
    ；汽車、機車或其他非依軌道行駛之動力車輛，在使用中加
    損害於他人者，駕駛人應賠償因此所生之損害，民法第184
    條第1項前段、第191條之2前段分別定有明文。次按駕駛人
    駕駛汽車，應遵守道路交通標誌、標線、號誌之指示；指向
    線，用以指示車輛行駛方向。以白色箭頭劃設於車道上；本
    標線設於交岔路口方向專用車道上與禁止變換車道線配合使
    用時，車輛須循序前進，並於進入交岔路口後遵照所指方向
    行駛；本標線之式樣，依其目的規定如左：指示直行：直
    線箭頭。指示轉彎：弧形箭頭。道路交通安全規則第90條
    第1項前段、道路交通標誌標線號誌設置規則第188條第1項
    、第2項第1、2款亦分別定有明文。再按設有左右轉彎專用
    車道之交岔路口，直行車不得占用轉彎專用車道，道路交通
    安全規則第98條第2項復有明定。經查，被告於警詢中自陳
    ：「我當時在東山路上左轉車道停等紅燈，於祥順路路口前
    ，綠燈起步直行，右邊的貨車也是綠燈起步，到路口中我要
    直行，右邊的貨車要左靠到內線車道，對方的左後車身碰撞
    到我的右前車頭…」等語，此有交通事故現場談話記錄在卷
    可查（見本院卷第29頁）；復參以本件事故發生地點，即東
    山路一段與祥順路二段路口，為交岔路口，兩造車輛所在之
    東山路往橫坑巷為兩線道路段，在進入交岔路口前，該路段
    外側車道上標示有「↑」直線箭頭圖形標線，內側車道則標
    示左轉彎弧形箭頭圖形標線，亦即該兩線道之外側道路為直
    行車道，內側道路為左轉彎專用車道，由此可知行駛於內側
    車道（左轉車道）之車輛，進入路口後僅能左轉，欲直行之
    車輛須行駛於外側車道，否則即屬未遵守道路交通標線指示
    之違規行為。查被告駕駛車輛行經上開肇事地點時，係位於
    東山路上劃設有白色弧形箭頭指向線之內側車道，所行駛之
    車道標線為僅得左轉之車道，本應遵守上開交通規則，不得
    直行，竟未注意而違反標線行駛因而碰撞系爭車輛，具有過
    失甚明，又被告之過失行為與系爭車輛受損之結果間，具有
    相當因果關係，被告自應依民法第184條第1項前段、第191
    條之2前段規定，負損害賠償責任。
　㈢被告雖稱：雖伊在左轉車道直行，但當時車況明朗，應不致
    撞擊原告車輛，原告亦應有過失云云。然依卷附道路交通事
    故現場照片所示（見本院卷第27頁），被告車輛當時行駛於
    內側車道，該車道屬左轉專用車道，原告係依外側車道標線
    指示直行匯入前方內側車道，原告應可合理期待行駛於內側
    車道上之被告應會依標線指示左轉，則原告於匯入前方車道
    時，就左方之被告車輛不依標線指示左轉反而直行之違規行
    為，實難認其得以預見或注意。是以，被告抗辯當時車況明
    朗，原告可能有變換車道未注意其他車輛之過失，難認有據
    。另被告又稱懷疑原告可能有酒後駕車或其他事由肇事逃逸
    之情形，然依卷內資料所示原告事故發生即駛離現場，未有
    員警當下對其實施酒測，本院自無從認定原告有酒後駕車之
    行為存在，復被告亦未能證明原告有何其他違規或肇致本件
    事故發生之行為存在，此部分所辯，亦難認有據。
　㈣再按損害賠償，除法律另有規定或契約另有訂定外，應以填
    補債權人所受損害及所失利益為限；不法毀損他人之物者，
    被害人得請求賠償其物因毀損所減少之價額。民法第216條
    第1 項、第196條分別定有明文。而所謂請求賠償物被毀損
    所減少之價額，得以修理費用為估定標準，但以必要者為限
    ，例如修理材料以新品換舊品，應予折舊（最高法院77年度
    第9 次民事庭會議決議參照）。經查，系爭車輛之修理費用
    31,350元，係包含工資3,000元、零件28,350元，其中零件
    部分因係以新品替換舊品，依上開說明，自應扣除折舊，至
    工資費用則無折舊問題。依行政院所頒「固定資產耐用年數
    表」及「固定資產折舊率表」規定，非運輸業用客車、貨車
    之耐用年數為5年，依定率遞減法每年折舊千分之369。且營
    利事業所得稅查核準則第95條第6項規定「固定資產提列折
    舊採用定率遞減法，以1年為計算單位，其使用期間未滿1年
    者，按實際使用之月數相當於全年之比例計算之，不滿1月
    者，以月計」。查系爭車輛為85年5月出廠（見卷附系爭車
    輛之公路監理車籍資料），參照民法第124條規定意旨，推
    定其出廠日期為85年5月15日，至111年2月5日本件事故發生
    為止，依前揭規定計算，系爭車輛計算折舊之使用期間已25
    年餘，已逾耐用年數5年，故關於零件折舊部分應受到不得
    超過10分之9之限制，故應以10分之9計算其折舊。準此，經
    扣除系爭車輛使用期間之折舊額後，原告得請求之零件費用
    為2,835元（計算式：28350×0.1＝2835），再加計工資3,000
    元，是以，本件原告得向被告請求系爭車輛之合理修繕金額
    應為5,835元（計算式：2835＋3000＝5835）。另原告主張罰
    單費用3,000元部分，乃係可歸責於原告之自身行為所致，
    核與被告過失碰撞系爭車輛之行為間欠缺相當因果關係，原
    告主張被告應就此負侵權行為損害賠償之責，要屬無稽。基
    此，本件原告得向被告請求之金額，應僅以系爭車輛之合理
    修繕費用5,835元為限。
四、綜上所述，原告依侵權行為之法律關係，請求被告給付5,83
    5元，為有理由，應予准許。逾此部分之請求，則屬無據，
    應予駁回。
五、本件事證已臻明確，兩造其餘攻擊防禦方法及所舉證據，經
    審酌結果，與本件判決結論均無影響，爰不一一論述，附此
    敘明。
六、本件原告勝訴部分，係適用小額訴訟程序而為被告敗訴之判
    決，依民事訴訟法第436條之20規定，應依職權宣告假執行
    行。又被告陳明願供擔保免為假執行，經核並無不合，爰酌
    定相當擔保金額宣告之。
七、依民事訴訟法第436條之19第1項、第79條規定，本件訴訟費
    用額確定為1,000元（即原告繳納之第一審裁判費1,000元）
    ，應由兩造依其勝敗之比例分擔，命由被告負擔167元，餘
    由原告負擔。
中　　華　　民　　國　　111 　年　　9 　　月　　27　　日
                      臺灣臺中地方法院臺中簡易庭
                                  法　官　張清洲
以上為正本係照原本作成。
如不服本判決，應於送達後廿日內，以判決違背法令為理由，向
本院提出上訴狀並表明上訴理由（上訴理由應表明一、原判決所
違背之法令及其具體內容；二、依訴訟資料可認為原判決有違背
法令之具體事實），如於本判決宣示後送達前提起上訴者，應於
判決送達後廿日內補提上訴理由書（須附繕本）。
中　　華　　民　　國　　111 　年　　9 　　月　　27　　日
                                  書記官  陳慧津